【裁判字號】    99,簡,200
【裁判日期】    990831
【裁判案由】    毒品危害防制條例
【裁判全文】
臺灣桃園地方法院刑事判決               99年度簡字第200號
公  訴  人  臺灣桃園地方法院檢察署檢察官
被      告  乙○○
            甲○○
上列被告因毒品危害防制條例案件，經檢察官提起公訴（98年度
偵字第26296 號），本院訊問被告後，被告均自白犯罪，經本院
認宜以簡易判決處刑，逕以簡易判決處刑如下：
    主  文
乙○○持有第一級毒品，累犯，處有期徒刑肆月，如易科罰金，
以新臺幣壹仟元折算壹日。扣案之第一級毒品海洛因（驗餘淨重
拾壹點陸玖公克），及用於包裝前述毒品之包裝袋參個，均沒收
銷燬之。
甲○○持有第一級毒品達淨重五公克以上，處有期徒刑肆月，如
易科罰金，以新臺幣壹仟元折算壹日，緩刑參年，緩刑期間付保
護管束。扣案之第一級毒品海洛因（驗餘淨重肆拾點參玖公克）
，及用於包裝前述毒品之包裝袋參個，均沒收銷燬之。
    事  實
一、乙○○前因施用麻醉藥品、轉讓毒品、妨害公務、偽造文書
    、販賣麻醉藥品等案件，分別經法院判決有罪確定，並裁定
    應執行有期徒刑1 年8 月、6 年10月而入監接續執行，於民
    國92年11月25日因縮短刑期假釋付保護管束出監，惟於假釋
    期間因違反保護管束應遵守事項，經撤銷假釋、減刑及定應
    執行刑而執行所餘殘刑1 年7 月22日後，於96年7 月21日因
    縮刑期滿執行完畢，詎仍不知悔改，明知海洛因係毒品危害
    防制條例第2 條第2 項第1 款所定之第一級毒品，依法不得
    持有，竟為供己施用，而於98年11月7 日為警查獲前某不詳
    時間，在桃園縣八德市某處，以新臺幣（下同）20,000元之
    價格，向某真實姓名年籍均不詳、綽號「阿何」之成年男子
    購入海洛因3 小包（淨重分別為4.3 、1.71、5.8 公克，合
    計11.81 公克；純質淨重分別為1.04、1.47、0.06公克，合
    計2.57公克）而持有之。
二、甲○○明知海洛因係毒品危害防制條例第2 條第2 項第1 款
    所定之第一級毒品，依法不得持有，然於98年11月7 日晚上
    某時，受林礽河（業於98年12月1 日死亡，涉嫌違反毒品危
    害防制條例部分，另為不起訴處分）之託，前往桃園縣八德
    市大湳里湖仔坡腳2 號拿取物品時，由其知悉林礽河需藉施
    用海洛因減緩病痛及見該物品之外觀已可預見林礽河要其拿
    取之物品可能係第一級毒品海洛因，惟仍基於情誼，而以此
    事實之發生不違背其本意之持有第一級毒品海洛因之不確定
    故意，猶將第一級毒品海洛因3 包（合計淨重40.43 公克，
    純質淨重34.73 公克）攜帶離去而持有之。嗣乙○○與甲○
    ○於98年11月7 日晚上7 時30分許，在上址為警查獲，並扣
    得上開2 人分別持有之海洛因各3 包。
三、案經桃園縣政府警察局平鎮分局報告臺灣桃園地方法院檢察
    署檢察官偵查起訴。
    理  由
一、按刑事訴訟法第449 條第1 項規定之案件，檢察官依通常程
    序起訴，經被告自白犯罪，法院認為宜以簡易判決處刑者，
    得不經通常審判程式，逕以簡易判決處刑；又依此簡易判決
    所科之刑以宣告緩刑、得易科罰金之有期徒刑及拘役或罰金
    為限，刑事訴訟法第449 條第2 項、第3 項分別定有明文。
    查本件被告乙○○、甲○○雖經公訴人依通常程式起訴，於
    本院審理經訊問被告後，被告2 人均自白犯罪，且認本件宜
    以簡易判決處刑，依前述刑事訴訟法之規定，裁定進行簡易
    程序，合先敘明。
二、上揭事實，業據被告乙○○、甲○○於本院審理時均自白不
    諱（見99年度易字第703 號卷第2 、5 頁），且經證人林礽
    河於警詢、檢察官訊問時；證人楊恩貴於檢察事務官詢問時
    證述明確，復有桃園縣政府警察局平鎮分局被採尿人尿液暨
    毒品真實姓名與編號對照表、法務部調查局濫用藥物實驗室
    鑑定書、臺灣檢驗科技股份有限公司濫用藥物檢驗報告、查
    獲現場照片、扣押物品照片等在卷可稽（見98年偵字第2629
    6 號卷第75至76、171 至174 、91至94頁），復有分別在被
    告2 人身上扣得之海洛因毒品各3 包為憑，足認被告2 人上
    開任意性自白，核與事實相符，足堪認定。本件事證明確，
    被告2 人上開犯行，均堪認定，應予依法論科。
三、論罪科刑方面：
（一）查被告2 人行為後，毒品危害防制條例部分條文業於98年
      5 月5 日修正，98年5 月20日公布，並於98年11月20日施
      行。按行為後法律有變更者，適用行為時之法律，但行為
      後之法律有利於行為人者，適用最有利於行為人之法律，
      刑法第2 條第1 項訂有明文。又依最高法院95年第8 次刑
      庭會議決議所示關於新舊法比較之原則，除法定刑罰本身
      外，亦應就與罪刑有關其他法定加減原因等一切情形，綜
      其全部罪刑之結果而為比較。查毒品危害防制條例第11條
      第1 項固未經修正，惟毒品危害防制條例第11條第3 項已
      修正為：「持有第一級毒品純質淨重10公克以上者，處1
      年以上7 年以下有期徒刑，得併科新臺幣100 萬元以下罰
      金」，經與修正前規定「持有毒品達一定數量者加重其刑
      至2 分之1 ，其標準由行政院定之」，而行政院依據該規
      定於93年1 月7 日公告施行之「轉讓持有毒品加重其刑之
      數量標準」第2 條第1 項第1 款、第2 項規定：「轉讓、
      持有毒品達一定數量者，加重其刑至2 分之1 ，其標準如
      下：一、第一級毒品：淨重5 公克以上；前項所稱淨重，
      指除去包裝後之毒品重量。」相比較結果，就被告乙○○
      而言，持有第一級毒品海洛因3 包（淨重分別為4.3 、1.
      71、5.8 公克，合計11.81 公克；純質淨重分別為1.04、
      1.47、0.06公克，合計2.57公克），有上開法務部調查局
      濫用藥物實驗室鑑定書在卷可稽（見98年偵字第26296 號
      卷第173 頁），依修正前毒品危害防制條例第11條規定，
      須加重其刑二分之一，而依修正後毒品危害防制條例第11
      條之規定，因純質淨重未達10公克以上，僅須依同條例第
      3 條第1 項之規定處罰，比較新舊法之結果，應以修正後
      毒品危害防制條例第11條之規定，有利於被告乙○○，自
      應適用修正後毒品危害防制條例第11條之規定。至於被告
      甲○○部分，其持有之第一級毒品海洛因3 包，淨重40.4
      3 公克、純質淨重為34.73 公克，有上開法務部調查局濫
      用藥物實驗室鑑定書在卷可稽（見98年偵字第26296 號卷
      第172 頁），依修正前毒品危害防制條例第11條規定，須
      加重其刑二分之一，而依修正後毒品危害防制條例第11條
      之規定，因純質淨重已達10公克以上，則須依同條第3 項
      之規定處罰，經比較新舊法之結果，應以修正前毒品危害
      防制條例第11條之規定，有利於被告，自應適用修正前毒
      品危害防制條例第11條之規定。而海洛因係毒品危害防制
      條例第2 條第2 項第1 款所列之第一級毒品，是核被告乙
      ○○所為係犯修正後之毒品危害防制條例第11條第1項 之
      持有第一級毒品罪；被告甲○○所為則係犯修正前之毒品
      危害防制條例第11條第1 項之持有第一級毒品罪。
（二）被告乙○○有前揭所述之科刑執行完畢情形，此有臺灣高
      等法院被告前案紀錄表可參，其於受有期徒刑執行完畢後
      ，5 年以內故意再犯本件有期徒刑以上之罪，為累犯，應
      依刑法第47條第1 項規定加重其刑。
（三）又依修正前毒品危害防制條例第11條第4 項規定：「持有
      毒品達一定數量者，加重其刑至2 分之1 ，其標準由行政
      院定之」，依轉讓持有毒品加重其刑之數量標準第2 條規
      定：「轉讓、持有毒品達一定數量者，加重其刑至2 分之
      1 ，其標準如下：一、第一級毒品：淨重5 公克以上。..
      . 前項所稱淨重，指除去包裝後之毒品重量。」，查被告
      甲○○持有第一級毒品海洛因淨重達40.43 公克、純質淨
      重34.73 公克，有上開法務部調查局濫用藥物實驗室鑑定
      書在卷可稽（見98年偵字第26296 號卷第172 頁），顯已
      達上開持有毒品加重其刑之規定，是應依前開規定就被告
      甲○○所犯之罪加重其刑。
（四）爰審酌被告2 人非法持有第一級毒品之數量非微，並考量
      其等犯罪之動機、目的、所生危害及犯後坦承犯行，態度
      良好等一切情狀，分別量處如主文所示之刑，並諭知易科
      罰金之折算標準。
（五）末以，被告甲○○前未曾因故意犯罪而受有期徒刑以上刑
      之宣告，有臺灣高等法院被告全國前案紀錄表在卷可稽，
      其因一時失慮致罹刑章，犯後亦坦承犯行，經此偵、審程
      序，當知儆惕，信無再犯之虞，認其宣告之刑以暫不執行
      為適當，爰依刑法第74條第1 項第1 款併予宣告緩刑3 年
      ，以啟自新，又為使被告確實改過向上，俾免再犯，認有
      交付保護管束之必要，併宣告於緩刑期內付保護管束，以
      收矯治之效。
（六）扣案之海洛因毒品共6 包（被告乙○○部分計3 包，驗餘
      淨重11.69 公克；被告甲○○部分計3 包，驗餘淨重40.3
      9 公克），屬第一級毒品，不問屬於被告與否，均應分別
      依毒品危害防制條例第18條第1 項前段規定沒收銷燬之（
      至鑑驗用罄之海洛因，既已滅失，自無庸再予以宣告沒收
      ）；又包裝上開毒品之包裝袋6 個部分，依現行檢驗方式
      乃以刮除方式為之，其上仍會摻殘若干毒品無法分離，自
      應一體視為毒品部分，併依上開規定宣告沒收銷燬之。
四、末按刑事訴訟法分別於79年8 月3 日、84年10月20日及86年
    12月19日修正公布，關於簡易程式之制度設計，因酌採英美
    法制國家關於「認罪（刑）協商」制度之精神，爰增修訂刑
    事訴訟法第451 條之1 ，賦予自白犯罪之被告得於偵查中向
    檢察官、審判中向法院，表示願受科刑之範圍或願意接受緩
    刑之宣告，經檢察官（及法院）之同意後，原則上法院應於
    該求刑或緩刑宣告範圍內為判決，該條第1 項、第3 項及第
    4 項分別定有明文。而法院依第451 條之1 之請求所為之科
    刑判決，不得上訴，刑事訴訟法第455 條之1 第2 項並定有
    明文，其立法目的在合理有效限制被告及檢察官之上訴權，
    被告所獲之判決刑度既符合其請求，復經檢察官之同意，被
    告自不得於事後復反悔而再行上訴，檢察官基於公權力「禁
    反言」之原則，及維護被告之信賴利益，亦不應推翻其同意
    而復行上訴，此方為簡易程式及「認罪（刑）協商」制度之
    原意。是本件既係於被告2 人求刑範圍內，且經檢察官之同
    意下，所為之科刑判決宣告，依前述說明，被告及公訴人即
    均不得上訴，附此敘明。
五、依刑事訴訟法第449 條第2 項、第3 項、第455 條之1 第2
    項，修正前毒品危害防制條例第11條第1 項，毒品危害防制
    條例第11條第1 項、第18條第1 項前段，刑法第2 條第1 項
    、第11條、第41條第1 項前段、第47條第1 項、第74條第1
    項第1 款、第93條第1 項，逕以簡易判決處如主文所示之刑
    。
中    華    民    國    99    年    8     月    31    日
                  刑事第十二庭  法  官  羅國鴻
以上正本證明與原本無異。
如不服本判決應於收受判決後10日內向本院提出上訴書狀，並應
敘述具體理由。其未敘述上訴理由者，應於上訴期間屆滿後20日
內向本院補提理由書( 均須按他造當事人之人數附繕本) 「切勿
逕送上級法院」。
                                書記官  楊晴文
中    華    民    國    99    年    9     月    6     日
【論罪科刑法條】
修正前毒品危害防制條例第11條
持有第一級毒品者，處3 年以下有期徒刑、拘役或新臺幣5 萬元
以下罰金。
持有第二級毒品者，處2 年以下有期徒刑、拘役或新臺幣3 萬元
以下罰金。
持有專供製造或施用第一級、第二級毒品之器具者，處1 年以下
有期徒刑、拘役或新臺幣1 萬元以下罰金。
持有毒品達一定數量者，加重其刑至二分之一，其標準由行政院
定之。
修正後毒品危害防制條例第11條
持有第一級毒品者，處3 年以下有期徒刑、拘役或新臺幣5 萬元
以下罰金。
持有第二級毒品者，處2 年以下有期徒刑、拘役或新臺幣3 萬元
以下罰金。
持有第一級毒品純質淨重十公克以上者，處1 年以上7 年以下有
期徒刑，得併科新臺幣1 百萬元以下罰金。
持有第二級毒品純質淨重二十公克以上者，處6 月以上5 年以下
有期徒刑，得併科新臺幣70萬元以下罰金。
持有第三級毒品純質淨重二十公克以上者，處3 年以下有期徒刑
，得併科新臺幣30萬元以下罰金。
持有第四級毒品純質淨重二十公克以上者，處1 年以下有期徒刑
，得併科新臺幣10萬元以下罰金。
持有專供製造或施用第一級、第二級毒品之器具者，處1 年以下
有期徒刑、拘役或新臺幣1 萬元以下罰金。

司法院資訊處製作；財團法人民間司法改革基金會備份。
